【裁判字號】    95,易,1427
【裁判日期】    951031
【裁判案由】    違反保護令罪
【裁判全文】
臺灣高雄地方法院刑事判決              95年度易字第1427號
公  訴  人  臺灣高雄地方法院檢察署檢察官
被      告  丙○○
                    （另案在臺灣高雄第二監獄執行中）
上列被告因違反保護令罪案件，經檢察官提起公訴（95年度偵字
第19638 號），嗣因被告就被訴事實為有罪之陳述，經本院合議
庭裁定由受命法官獨任適用簡式審判程序審理，本院判決如下：
    主  文
丙○○違反法院依家庭暴力防治法第十三條所為之禁止實施家庭
暴力行為及禁止直接為騷擾行為之民事通常保護令裁定，處有期
徒刑伍月，如易科罰金，以銀元佰元即新臺幣玖佰元折算壹日
。
    事  實
一、丙○○與乙○○係夫妻，2 人間具有家庭暴力防治法第3 條
    第1 款規定之家庭成員關係。丙○○前於民國94年間，因以
    三字經等髒話辱罵乙○○，並毀損家中之電扇、任意將家中
    衣物四處丟棄，經乙○○向本院聲請核發民事通常保護令，
    業經本院於94年9 月20日核發94年度家護字第1359號民事通
    常保護令，裁定其不得對乙○○實施身體或精神上之不法侵
    害行為，並不得對乙○○為直接或間接騷擾、通話行為。該
    通常保護令之有效期間為1 年（即至95年9 月20日止）。詎
    丙○○於收受上開保護令，並知悉該保護令之內容後，於該
    保護令有效期間內之95年5 月7 日上午8 時30分許，在高雄
    縣鳳山市○○○路鳳農市場第6 蔬菜區，因送貨糾紛，而與
    乙○○發生爭吵。謝文山竟基於違反民事保護令之犯意，徒
    手毆打乙○○，並以「幹你娘」之粗鄙且具高度侮辱性之言
    詞辱罵乙○○（傷害及公然侮辱部分均未據告訴），以此方
    法對乙○○實施身體、精神上不法之侵害及騷擾行為，而違
    反本院上開民事通常保護令裁定。
二、案經高雄縣政府警察局鳳山分局報請臺灣高雄地方法院檢察
    署檢察官偵查起訴。
    理  由
一、本案被告丙○○所犯係死刑、無期徒刑、最輕本刑為3 年以
    上有期徒刑以外之罪，其於準備程序就前揭被訴事實為有罪
    之陳述，經受命法官告知簡式審判程序之旨，並聽取其與公
    訴人之意見後，本院認無不得或不宜改依簡式審判程序進行
    之情事，依刑事訴訟法第273 條之1 第項、第284 條之1 規
    定，裁定本案由受命法官獨任進行簡式審判程序，合先敘明
    。
二、上揭犯罪事實，業據被告於本院審理時供認不諱，核與證人
    乙○○於警詢時證述之情節相符，復有本院94年度家護字第
    1359號民事通常保護令、高雄縣政府警察局鳳山分局處理家
    庭暴力與兒少保護案件調查紀錄（通報）表1 份在卷可憑，
    足徵被告之任意性自白與事實相符，應堪信為真實。本案事
    證已臻明確，應依法論科。
三、按家庭暴力防治法所稱「家庭暴力」，乃家庭成員間實施身
    體或精神上不法侵害之行為；所稱「騷擾」，謂任何打擾、
    警告、嘲弄或辱罵他人之言語、動作或製造使人心生畏怖情
    境之行為，家庭暴力防治法第2 條第1 項、第3 項分別定有
    明文。被告徒手毆打乙○○，係對於乙○○實施身體上不法
    之侵害；又以三字經辱罵乙○○，係對乙○○直接騷擾，其
    行為乃違反本院依家庭暴力防治法第13條第1 款、第2 款所
    為禁止實施家庭暴力、騷擾行為之民事通常保護令裁定。是
    核被告所為，係犯家庭暴力防治法第50條第1 款、第2 款之
    違反保護令罪。雖檢察官起訴書僅論以被告違反家庭暴力防
    治法第50條第1 款違反保護令罪，然因法院依同法第13條規
    定核發通常保護令者，該保護令內之數款規定，均係保護內
    容，僅係將其違犯情形逐一列舉。被告如同時違反保護令內
    數款規定，仍僅係違反一保護令罪。況本案起訴書犯罪事實
    已論及被告以三字經辱罵乙○○部分犯行，且本院於訊問時
    亦已告知被告其行為已涉及騷擾之構成要件，是被告防禦權
    之行使並不受影響，亦不涉及變更法條問題，本院自得併以
    審究同法第2 款部分，附此敘明。被告一行為雖違反家庭暴
    力防治法第50條之第1 款、第2 款，係基於單一犯意下之接
    續行為，乃屬實質上一罪，應論以家庭暴力防治法第50條違
    反保護令一罪。爰審酌被告明知已有民事通常保護令存在，
    竟未加以遵守，仍肆無忌憚，動輒對乙○○施以身體上不法
    侵害及騷擾之行為，藐視法院基於家庭暴力防治目的所為之
    命令，並造成乙○○精神及身心上之壓力與困擾，本應嚴懲
    。惟念其犯後坦承犯行，尚知悔悟，且被害人乙○○已原諒
    被告過錯等一切情狀，量處如主文所示之刑，以示懲儆。又
    按行為後法律有變更者，適用行為時之法律。但行為後之法
    律有利於行為人者，適用最有利於行為人之法律，刑法第2
    條第1 項定有明文。被告於行為時之刑法第41 條 第1 項前
    段規定：「犯最重本刑為5 年以下有期徒刑以下之刑之罪，
    而受6 個月以下有期徒刑或拘役之宣告，因身體、教育、職
    業、家庭之關係或其他正當事由，執行顯有困難者，得以1
    元以上3 元以下折算1 日，易科罰金。」被告行為時之易科
    罰金折算標準，修正前罰金罰鍰提高標準條例第2 條前段（
    現已刪除）規定，就其原定數額提高為100 倍折算1 日，則
    本案被告行為時之易科罰金折算標準，應以銀元100 元以上
    300 元以下折算1 日，經折算為新臺幣後，應以新臺幣300
    元以上900 元以下折算為1 日。惟95年7 月1 日修正公布施
    行之刑法第41條第1 項前段則規定：「犯最重本刑為五年以
    下有期徒刑以下之刑之罪，而受6 個月以下有期徒刑或拘役
    之宣告者，得以新臺幣1,000 元、2,000 元或3,000 元折算
    1 日，易科罰金。」比較修正前後之易科罰金折算標準，95
    年7 月1 日修正公布施行後之規定，並非較有利於受刑人，
    而以修正前之規定有利於行為人，故應依刑法第2 條第1 項
    前段，適用修正前刑法第41條第1 項前段之規定，而定其折
    算之標準。爰就被告上開宣告刑，併諭知其易科罰金之折算
    標準如主文。
據上論斷，應依刑事訴訟法第273 條之1 第1 項、第284 條之1
、第299 條第1 項前段，家庭暴力防治法第50條第1 款、第2 款
，刑法第11條前段、第2 條第1 項前段、修正前刑法第41條第1
項前段，修正前罰金罰鍰提高標準條例第2 條，現行法規所定貨
幣單位折算新臺幣條例第2 條，逕以簡易判決處刑如主文。
本案經檢察官甲○○到庭執行職務。
中    華    民    國    95    年    10    月    31    日
                  刑事第九庭    法  官  謝梨敏
以上正本證明與原本無異。
如不服本判決，應於判決送達後10日內，向本院提出上訴狀。
                                書記官  林志衡
中    華    民    國    95    年    10    月    31    日
附錄本案論罪科刑法條全文
家庭暴力防治法第50條
違反法院依第 13 條、第 15 條所為之下列裁定者，為本法所稱
之違反保護令罪，處3 年以下有期徒刑、拘役或科或併科新台幣
10萬元以下罰金︰
一  禁止實施家庭暴力行為。
二  禁止直接或間接騷擾、接觸、通話或其他連絡行為。
三  命遷出住居所。
四  遠離住居所、工作場所、學校或其他特定場所。
五  命完成加害人處遇計畫：戒癮治療、精神治療、心理輔導或
    其他治療、輔導。


司法院資訊處製作；財團法人民間司法改革基金會備份。
